最高法院刑事裁定　　　　　　　　　 111年度台抗字第1081號
抗　告　人　黃美嬌
上列抗告人因誣告案件，不服臺灣高等法院中華民國111年6月20
日駁回其聲請再審及停止刑罰執行之裁定（111 年度聲再字第63
號），提起抗告，本院裁定如下：
    主  文
抗告駁回。
    理  由
一、本件原裁定以抗告人黃美嬌因誣告案件，經臺灣高等法院10
    8 年度上訴字第23號判決論處罪刑確定（下稱原確定判決）
    ，其對於原確定判決聲請再審意旨如原裁定所載。惟查：㈠
    抗告人雖援引原確定判決之案件卷內舉證光碟擷取照片，主
    張原確定判決認定抗告人伸手推向黃文隆左腹部一節，與事
    實不符等情，以及主張原確定判決認定抗告人變造該案第一
    審卷第89頁下方擷圖證據，與卷證資料不合。且黃文隆於偵
    、審之證詞前後不一，與原確定判決案件之第一審勘驗結果
    不符，其證述顯然不實等情（即原裁定所載聲請意旨㈠部分
    ），惟其此部分聲請意旨主張之原因事實，與原審法院 109
    年度聲再字第502號、110年度聲再字第94號、110 年度聲再
    字第346號、110年度聲再字第516 號裁定所載聲請再審意旨
    相同，該等裁定以前揭證據均存於卷內，並經原確定判決審
    酌，尚非新事實或新證據；且就原確定判決所憑之黃文隆證
    言，亦未提出已證明為虛偽之法定證據資料，與刑事訴訟法
    第420條第1項第2款、第6款所規定聲請再審要件不符，自不
    得據此作為聲請再審之事由，因認其為無理由而予以駁回，
    嗣分別經本院以110年度台抗字第101號、110 年度台抗字第
    898號、110年度台抗字第1570號、111年度台抗字第1號裁定
    駁回抗告確定，則抗告人係以同一原因聲請本件再審，其此
    部分之聲請顯屬違背法定程式，應予駁回。㈡抗告人雖提出
    台灣基督長老教會馬偕醫療財團法人淡水馬偕紀念醫院（下
    稱馬偕醫院）民國110 年12月27日馬院醫急字第0000000000
    號函影本，主張原確定判決認該案卷內上述醫院驗傷診斷書
    所載傷勢，係依抗告人主訴而來，與事實不符等情（即原裁
    定所載聲請意旨㈡），然該函文內容，與原確定判決所憑上
    開醫院107年4月20日馬院醫急字第0000000000號函、107年8
    月27日馬院醫急字第0000000000號函內容相同。復審酌該案
    卷內馬偕醫院受理家庭暴力事件驗傷診斷書、抗告人病歷資
    料，皆記載抗告人各部位並無明顯外傷，可知醫師並未在抗
    告人後腦杓、右腳踝檢出任何傷勢，抗告人所提出上述函文
    內容，顯然無從動搖原確定判決所認定之事實，與聲請再審
    所須具備要件不符，因認其聲請意旨所主張之再審事由，與
    刑事訴訟法第420條第1項第6 款所規定聲請再審之要件不符
    ，此部分再審之聲請為無理由。㈢抗告人另聲請以科學方法
    鑑定其於原確定判決案件所提出之蒐證光碟，以證明原確定
    判決所認定抗告人以左手推擠黃文隆左腹部，以及上述變造
    擷圖證據等節，與事實不符。惟原確定判決已就該蒐證光碟
    內容詳為勘驗，並於理由內記載其勘驗結果，且已詳敘認定
    抗告人誣告犯行之憑據及理由，所為之論斷，亦無違論理及
    證據法則，自無再重為調查該蒐證光碟之必要性。原裁定因
    認抗告人聲請本件再審所舉之事由，一部分為不合法，一部
    分為無理由，而予以駁回，且其聲請裁定停止刑罰之執行，
    亦失所附麗，併予駁回。經核於法尚無違誤。
二、刑事訴訟法第420條第1項第6 款所規定之新事實或新證據，
    係指判決確定前已存在或成立而未及調查斟酌，及判決確定
    後始存在或成立之事實、證據，依單獨或與先前之證據綜合
    判斷，可合理相信足以動搖原確定判決，使受有罪判決之人
    受無罪、免訴、免刑或輕於原判決所認罪名者而言。亦即該
    「新事實」、「新證據」，除須具備在判決確定前已存在或
    成立而未及調查斟酌，及判決確定後始存在或成立之「嶄新
    性」（或稱「新規性」、「未判斷資料性」）要件外，尚須
    單獨或與先前之證據綜合判斷，明顯具有使法院合理相信足
    以動搖原確定判決，而對受判決之人改為更有利判決之「顯
    著性」（或稱「可靠性」、「明確性」）特質，二者均屬不
    可或缺，倘若未具備上開「嶄新性」及「顯著性」要件，即
    不能據為聲請再審之原因。又經法院認無再審理由而以裁定
    駁回後，不得更以同一原因聲請再審；法院認為聲請再審之
    程序違背規定者，應以裁定駁回之，刑事訴訟法第434 條第
    1、3項及第433 條本文亦有明文。原裁定已就抗告人聲請再
    審意旨所援引原確定判決之案件卷內舉證光碟擷取照片，暨
    所主張此部分再審事由，以及所主張原確定判決認定抗告人
    變造上述擷圖證據，與卷證資料不合。且黃文隆於偵、審之
    證詞前後不一顯然不實等再審事由，如何認違背刑事訴訟法
    第434 條不得以同一原因聲請再審之規定；以及抗告人所舉
    馬偕醫院110 年12月27日馬院醫急字第0000000000號函，何
    以未具備上開「顯著性」要件，即不能據為聲請再審之原因
    ，已於理由內剖析論述甚詳，且就聲請再審意旨前開聲請調
    查證據部分，詳加說明欠缺調查必要性，而未為調查，核其
    論斷於法尚屬無違。至原確定判決理由所引用蒐證光碟內容
    暨錄影擷圖等照片，係存於原確定判決案件卷宗內，並非抗
    告人於本件聲請再審案件所提出，且原裁定就抗告人所援引
    舉證光碟擷取照片，暨所主張相關再審事由，及其餘再審事
    由，認為不合法或無理由，於法既屬無違，原審已無送交該
    等照片至本院之必要。本件抗告意旨徒憑己見，猶認為聲請
    再審意旨所指事實、證據，係屬得據以聲請再審以推翻原確
    定判決之新事實、新證據，且以原審未依其聲請調查證據，
    及未將上述照片等資料送交本院為由，據以指摘原裁定違法
    ，其抗告自難認為有理由，應予駁回。
據上論結，應依刑事訴訟法第412條，裁定如主文。
中    華    民    國   111    年    8     月    25    日
                  刑事第三庭審判長法  官  徐  昌  錦  
                                  法  官  林  恆  吉  
                                  法  官  江  翠  萍  
                                  法  官  侯  廷  昌  
                                  法  官  林  海  祥  
本件正本證明與原本無異
                                  書記官
中    華    民    國   111    年    8     月    29    日